【裁判字號】    99,訴,372
【裁判日期】    991028
【裁判案由】    損害賠償
【裁判全文】
臺灣桃園地方法院民事判決               99年度訴字第372號
原      告  姜徐蕉妹
            姜義誠
兼  共  同
訴訟代理人  姜美蓉
前  列 3人
訴訟代理人  林鈺雄律師
            鄭三川律師
被      告  林詩婕
訴訟代理人  曾智群律師
上列當事人間請求損害賠償事件，原告就本院98年度交易字第18
0 號過失傷害案件提起附帶民事訴訟（98年度交附民字第19號）
，經本院刑事庭裁定移送前來，於民國99年9 月30日言詞辯論終
結，本院判決如下：
    主  文
被告應給付原告姜徐蕉妹新臺幣壹拾柒萬伍仟玖佰貳拾壹元，及
自民國九十九年六月三日起至清償日止，按年息百分之五計算之
利息。
被告應給付原告姜義誠新臺幣萬伍仟捌佰肆拾元，及自民國九
十八年六月二十三日起至清償日止，按年息百分之五計算之利息
。
被告應給付原告姜美蓉新臺幣壹拾陸萬仟陸佰肆拾貳元，及其
中壹拾壹萬肆仟陸佰肆拾貳元自民國九十八年六月二十三日起，
餘肆萬玖仟元自民國九十九年八月十二日起，均至清償日止，按
年息百分之五計算之利息。
原告其餘之訴駁回。
訴訟費用由被告負擔百分之五十六，餘由原告負擔。
本判決第一至三項原告得假執行。
原告其餘假執行之聲請駁回。
    事實及理由
一、按訴狀送達後，原告不得將原訴變更或追加他訴。但有下列
    各款情形之一者，不在此限：「…二請求之基礎事實同一者
    。三擴張或減縮應受判決事項之聲明者。…七不甚礙被告之
    防禦及訴訟之終結者」；被告於訴之變更或追加無異議，而
    為本案之言詞辯論者，視為同意變更或追加，民事訴訟法第
    255 條第1 項第2 、3 、7 款及第2 項分別定有明文。又所
    謂請求之基礎事實同一，係指變更追加之訴與原訴之主要爭
    點有其共同性，各請求利益之主張在社會上可認為同一或關
    連，而就原請求之訴訟及證據資料，於審理繼續進行在相當
    程度範圍內具有同一性或一體性，得期待於後請求之審理予
    以利用，俾先後請求在同一程序得加以解決，避免重複審理
    ，進而為統一解決紛爭。查本件原告姜徐蕉妹起訴時聲明為
    ：「被告應給付原告姜徐蕉妹新臺幣（下同）301,315 元及
    自刑事附帶民事起訴狀繕本送達之翌日起至清償日止，按年
    息5%計算之利息」，嗣因其原依刑事訴訟程序所提起之本案
    附帶民事訴訟不合法，乃於本院民國99年6 月3 日言詞辯論
    期日當庭以言詞撤回起訴，並經得被告同意，復於同日追加
    起訴請求：「被告應給付原告姜徐蕉妹301,315 元及自99年
    6 月3 日起至清償日止，按年息5%計算之利息」（參見本院
    卷第46頁背面、第47頁）；另原告姜美蓉起訴時聲明為：「
    被告應給付原告姜美蓉323,788 元及自刑事附帶民事起訴狀
    繕本送達之翌日起至清償日止，按年息5%計算之利息」，其
    中車輛損失160,000 元部分，因非犯罪所受損害，固不得提
    起刑事附帶民事訴訟，惟原告姜美蓉嗣已於本院99年8 月12
    日言詞辯論期日就此部分以言詞為訴之追加，並將醫療費用
    減縮請求為9,774 元（原為9,788 元，參見本院卷第121 頁
    ），核原告姜徐蕉妹、姜美蓉所為上開訴之聲明變更、追加
    ，所憑均係基於同一事實所生之侵權行為損害賠償請求權，
    且無礙被告之防禦及訴訟之終結，復被告對此亦無異議而續
    為本案之言詞辯論，視為同意原告所為訴之變更、追加，揆
    諸前揭法文規定，自均應予准許，合先敘明。
二、原告起訴主張：
  (一)被告於97年7 月26日晚上6 時10分許，駕駛車牌號碼3668-N
    M 號自小客車，沿桃園縣新屋鄉○○村○○道路，由新豐往
    大坡西向東方向行駛，行經桃園縣新屋鄉後庄村6 鄰22號旁
    之交岔路口時，本應注意汽車行至無號誌之交岔路口，在未
    設標誌、標線或號誌劃分幹、支線道者，車道數相同時，同
    為直行車或轉彎車者，左方車應暫停讓右方車先行，而依當
    時情形，又無不能注意之情事，竟疏未注意，未於該處暫停
    ，確認右方無來車後，即貿然通過上開路口，適有訴外人張
    樹宏駕駛車牌號碼8G-8465 號自小客車（下稱系爭自小客車
    ）搭載乘客即原告姜徐蕉妹、姜義誠及姜美蓉，沿桃園縣新
    屋鄉○○村○○道路，由湖口鄉往後庄活動中心南向北方向
    駛至，因閃避不及而發生碰撞，致原告姜徐蕉妹受有左胸挫
    傷合併左3 、4 、5 、6 肋骨骨折、左側血胸、兩膝挫傷等
    傷害；原告姜義誠受有下背挫傷、兩膝擦傷、臀部挫傷等傷
    害；原告姜美蓉受有鼻骨閉鎖性骨折、眼眶組織挫傷、左側
    鼻骨骨折、臉、頭皮及頸之挫傷、胸壁、腹壁、膝蓋挫傷及
    右大拇指挫傷等傷害。而被告因前開傷害犯行，業經本院刑
    事庭以98年度交易字第180 號刑事判決判處有期徒刑2 月確
    定。準此，被告就原告所受財產上及非財產上之損害，自應
    依法負侵權行為損害賠償責任。
  (二)被告應賠償原告因上開車禍所受之損害，茲臚列如下：
    1.原告姜徐蕉妹部分：
      (1)醫療費用：
        原告姜徐蕉妹車禍受傷後，因先後至天主教聖母診所及
        天主教湖口仁慈醫院治療，已支出醫療費用合計1,315
        元。
      (2)看護費用：
        原告姜徐蕉妹因受傷嚴重而經醫囑須休養2 個月，且因
        其日常生活起居無法自理，有受看護之必要，故由訴外
        人即其親人張秋玉離職在家專職照顧，故請求2 個月之
        看護費用50,000元。
      (3)精神慰撫金：
        原告姜徐蕉妹所受之肋骨數根骨折等傷害相當嚴重，長
        期需忍受傷口之疼痛及日常生活起居之不便，其身心所
        受折磨至鉅，故請求被告賠償精神慰撫金250,000 元。
      (4)上開金額合計：301,315 元（計算式：1,315 ＋50,000
        ＋250,000＝301,315）。
    2.原告姜義誠部分：
      (1)醫療費用：
        原告姜義誠車禍受傷後，因先後至天主教聖母診所及保
        安堂中醫診所治療，已支出醫療費用合計1,230元。
      (2)精神慰撫金：
        依原告姜義誠所受之前述傷害，其前後往返醫院治療不
        下20次，身心所受之痛楚至鉅，故請求被告賠償精神慰
        撫金50,000元。
      (3)上開金額合計：51,230元（計算式：1,230 ＋50,000＝
        51,230）。
    3.原告姜美蓉部分：
      (1)醫療費用：
        原告姜美蓉車禍受傷後，因先後至天成醫院及大愛中醫
        診所治療，已支出醫療費用合計4,890 元；又其為治療
        前述傷勢，另購買紗布、繃帶、優點軟膏及金黴素等醫
        藥用品而支出4,884 元，總計為9,774 元。
      (2)薪資損失：
        原告姜美蓉受傷前每月工作薪資為34,000元，嗣因本件
        車禍受傷，經醫囑宜休養1 個月，因而請假休養逾1 個
        月未工作，故請求被告賠償1 個月未工作薪資損失34,0
        00元。
      (3)車輛損失：
        訴外人張樹宏所駕駛之系爭自小客車為原告姜美蓉所有
        ，於本件車禍遭被告駕車撞毀後，經修車廠估價修復費
        用為309,930 元，而該自用小客車於97年7 月份在正常
        車況下之中古市場鑑定價格約為70,000元，惟因該自用
        小客車向來保養狀況極佳，故請求被告賠償160,000 元
        。
      (4)精神慰撫金：
        原告姜美蓉受傷治療後，迄今仍殘存面神經疾患、肌肉
        痙攣等後遺症，身心受有極大痛苦，故請求被告賠償精
        神慰撫金120,000元。
      (5)上開金額合計：323,744 元（計算式：9,774 ＋34,000
        ＋160,000＋120,000＝323,744 ）。
    4.綜上，被告各應賠償原告之金額為姜徐蕉妹301,315 元、
      姜義誠51,230元及姜美蓉323,744 元。
  (三)因原告請求前揭精神慰撫金之數額，均係經原告依本院另案
    99年度訴字第354 號民事判決所認定被告於本件車禍發生應
    負擔70% 責任，扣減原告需負擔30% 責任後所計算得出，故
    無過高之情形。
  (四)爰依侵權行為損害賠償之法律關係，提起本件訴訟，並聲明
    ：
    1.被告各應給付原告姜義誠51,230元、姜美蓉323,744 元，
      及均自刑事附帶民事起訴狀繕本送達之翌日起至清償日止
      ，按年息5%計算之利息。
    2.被告應給付原告姜徐蕉妹301,315 元，及自99年6 月3 日
      起至清償日止，按年息5%計算之利息。
    3.原告均願供擔保，請准為假執行之宣告。
三、被告則以：被告固不爭執本院刑事庭所認定之車禍事實，惟
    訴外人張樹宏駕駛系爭自小客車肇事亦與有過失，是原告自
    應承受張樹宏駕車過失之責任，殆無疑義。而就原告所請求
    之上開賠償金額，除不爭執原告姜徐蕉妹、姜美蓉已支出之
    醫療費用及薪資損失部分外，其餘請求之項目均非屬必要，
    另請求精神慰撫金之數額亦明顯過高等語置辯，並聲明：原
    告之訴駁回。
四、兩造不爭執之事實：
  (一)被告於97年7 月26日晚上6 時10分許，駕駛車牌號碼3668-N
    M 號自小客車，沿桃園縣新屋鄉○○村○○道路，由新豐往
    大坡西向東方向行駛，行經桃園縣新屋鄉後庄村6 鄰22號旁
    之交岔路口時，因疏未注意未於該處暫停，確認右方無來車
    後，即貿然通過上開路口，適有訴外人張樹宏駕駛系爭自小
    客車搭載乘客即原告姜徐蕉妹、姜義誠及姜美蓉，沿桃園縣
    新屋鄉○○村○○道路，由湖口鄉往後庄活動中心南向北方
    向駛至，亦疏未減速慢行且未注意車前狀況，即貿然通過上
    開路口，致閃避不及而與原告所駕駛之前揭自小客車右側車
    門發生碰撞。
  (二)因上開車禍肇事，原告姜徐蕉妹受有左胸挫傷合併左3 、4
    、5 、6 肋骨骨折、左側血胸、兩膝挫傷等傷害；原告姜義
    誠受有下背挫傷、兩膝擦傷、臀部挫傷等傷害；原告姜美蓉
    受有鼻骨閉鎖性骨折、眼眶組織挫傷、左側鼻骨骨折、臉、
    頭皮及頸之挫傷、胸壁、腹壁、膝蓋挫傷及右大拇指挫傷等
    傷害。
  (三)被告因上開過失傷害犯行，業經本院刑事庭以98年度交易字
    第180 號刑事判決判處有期徒刑2 月確定；另訴外人張樹宏
    亦經上開判決判處拘役30日確定。
  (四)原告姜徐蕉妹確因上開車禍所受傷害支出必要醫療費用1,31
    5 元，原告姜美容確因上開車禍所受傷害支出必要醫療費用
    9,744 元。
  (五)原告姜美容於本件車禍發生後確有至少請假1 個月未上班，
    其每月薪資為34,000元。
五、兩造於本院99年8 月12日言詞辯論期日，協議簡化爭點如下
    ：
  (一)原告基於侵權行為法律關係各得請求被告給付之損害賠償金
    額應為若干？
  (二)原告就本件車禍應承受駕駛人即訴外人張樹宏之過失比例應
    該為何？
六、本院之判斷：
  (一)原告基於侵權行為法律關係各得請求被告給付之損害賠償金
    額如下：
    按因故意或過失，不法侵害他人之權利者，負損害賠償責任
    ；汽車、機車或其他非依軌道行駛之動力車輛，在使用中加
    損害於他人者，駕駛人應賠償因此所生之損害；又不法侵害
    他人之身體或健康者，對於被害人因此喪失或減少勞動能力
    或增加生活上之需要時，應負損害賠償責任；不法侵害他人
    之身體、健康、名譽、自由、信用、隱私、貞操，或不法侵
    害其他人格法益而情節重大者，被害人雖非財產上之損害，
    亦得請求賠償相當之金額，民法第184 條第1 項前段、第19
    1 條之2 前段、第193 條第1 項及第195 條第1 項分別定有
    明文。查原告主張本件車禍肇因被告於前開時、地駕駛車輛
    ，疏未注意於肇事路口處暫停以確認右方無來車，即貿然通
    過路口，致訴外人張樹宏所駕駛之系爭自小客車閃避不及而
    發生碰撞，造成原告受有上開傷害及系爭自小客車毀損等情
    ，為被告於本院審理中所不爭執（參見本院卷第121 頁背面
    、第122 頁），應堪信為真實。是被告就本件車禍之發生既
    有前述過失並侵害原告身體致其受傷，亦造成原告姜美容所
    有之系爭自小客車毀損，且其間具有相當因果關係，揆諸前
    揭規定，被告自應對原告負侵權行為損害賠償責任。惟就原
    告所請求被告賠償之各項金額是否應予准許，茲逐項審酌如
    下：
    1.原告姜徐蕉妹部分：
      (1)醫療費用：
        原告姜徐蕉妹主張其因本件車禍受傷後，即陸續至天主
        教聖母診所及天主教湖口仁慈醫院治療，共支出醫療費
        用1,315 元等情，業據其提出上開醫療院所出具之醫療
        費用收據附卷為證（參見本院98年度審交附民字第74號
        卷第19、20頁，下稱附民卷），且為被告於本院審理中
        所不爭執（參見本院卷第122 頁），核上開費用均屬治
        療上之必要費用，是原告姜徐蕉妹請求被告賠償醫療費
        用1,315 元，應屬有據。
      (2)看護費用：
        按親屬代為照顧被害人之起居，固係基於親情，但親屬
        看護所付出之勞力並非不能評價為金錢，雖因二者身分
        關係而免除被害人之支付義務，惟此種基於身分關係之
        恩惠，自不能加惠於加害人，故由親屬看護時雖無現實
        看護費之支付，仍應認被害人受有相當於看護費之損害
        ，得向上訴人請求賠償，始符公平原則（最高法院94年
        度台上字第1543號判決意旨參照）。查本件原告姜徐蕉
        妹主張其因受傷嚴重，日常生活起居無法自理，故於休
        養期間需專人看護照料等情，雖被告質疑此部分看護費
        用之必要性，惟經本院就此依職權函詢財團法人天主教
        湖口仁慈醫院，經該院函覆稱：「病人年齡大，肋骨骨
        折嚴重，可能需專人照顧，復原期平均約1-2 個月，視
        病人恢復狀況而定。病人97年9 月25日之後的門診追蹤
        ，未再有胸部問題之記錄…」等語，有該院99年6 月29
        日湖仁醫病字第332 號函檢附病歷摘錄表附卷可稽（參
        見本院卷第85、86頁），本院依此審酌原告姜徐蕉妹車
        禍受傷時之年齡將屆77歲高齡（其係20年7 月1 日出生
        ），且所受傷勢為左胸挫傷合併左3 、4 、5 、6 肋骨
        骨折、左側血胸、兩膝挫傷等傷害，受傷程度非輕，恢
        復期應較一般人為長，故認原告姜徐蕉妹接受看護之日
        數及程度，以2 個月受全日看護並無不當。又衡情目前
        醫院全日看護之收費標準平均約為2,000 元，而原告姜
        徐蕉妹以每月25,000元計算看護費用並未過高，是原告
        姜徐蕉妹以其需專人全日看護2 個月計算，請求被告賠
        償看護費用50,000元，核屬有據，應予准許。
    2.原告姜義誠部分：
      原告姜義誠主張其因本件車禍受傷後，即分別於97年7 月
      29日、98年4 月13日至天主教聖母診所，及於97年8 月19
      日起至98年1 月12日止至保安堂中醫診所接受治療，共支
      出醫療費用1,230 元等語，並提出上開醫療院所出具之醫
      療費用收據附卷為憑（參見附民卷第24、25頁）；被告則
      抗辯原告姜義誠上開就診時間與車禍發生時日尚有出入，
      二者間因果關係實有疑問云云。經查，觀諸原告姜義誠所
      提出之天主教聖母診所診斷證明書，其上記載原告姜義誠
      於97年7 月29日門診接受治療時，經診斷係下背挫傷、兩
      膝擦傷等語（參見本院卷第113 頁），另保安堂中醫診所
      診斷證明書則記載原告姜義誠於97年8 月19日起至98年1
      月12日止共就診15次，係因臀部挫傷等語（參見本院卷第
      113 頁背面），均核與原告姜義誠於車禍發生當日接受警
      詢時陳稱：伊當時坐在後座中間，雙膝均受傷等語情節大
      致相符（參見臺灣桃園地方法院檢察署97年度偵字第2320
      9 號卷第35、36頁）；復經本院就原告姜義誠初至天主教
      聖母診所就診時之傷勢函詢該診所，亦據該診所函覆稱：
      「姜義誠於97年7 月29日因車禍引起尾椎痛而至本診所就
      醫…」等語，有該診所99年7 月26日湖聖病字第011 號函
      檢附病歷摘錄表附卷可考（參見本院卷第101 、102 頁）
      ，顯見原告姜義誠主張因本件車禍受傷至醫院就診而於97
      年7 月29日支出150 元醫療費用，及於97年8 月19日起至
      98年1 月12日止共支出1,050 元醫療費用等語，確屬非虛
      ，應堪認定屬實。至原告姜義誠提出另於98年4 月13日支
      出30元部分，觀以該份醫療費用收據上載：「項目名稱：
      證明書費30元、科診：婦產科」等語（參見附民卷第24
      頁），顯非為證明本件車禍損害範圍而支出（查原告所提
      出天主教聖母診所出具之診斷證明書係97年12月1 日所開
      立），應予扣除，並經核算後，原告姜義誠所得請求之醫
      療費用為1,200 元；逾此部分之請求，應予駁回。
    4.原告姜美蓉部分：
      (1)醫療費用：
        原告姜美蓉主張其因本件車禍受傷後，即陸續至天成醫
        院及大愛中醫診所治療，共支出醫療費用4,890 元；又
        其因受傷另需購買紗布、繃帶、優點軟膏及金黴素等醫
        藥用品，共支出4,884 元等語，業據其提出上開醫療院
        所出具之醫療費用收據及購買上開醫藥用品之統一發票
        、估價單附卷為據（參見附民卷第6 至16頁、本院卷第
        33頁），且為被告於本院審理中所不爭執（參見本院卷
        第122 頁），核上開費用均屬治療上之必要費用，是原
        告姜美蓉請求被告賠償醫療費用9,774 元，洵屬有據，
        應可准許。
      (2)薪資損失：
        原告姜美蓉主張其於車禍受傷前每月工作所得為34,000
        元，嗣因車禍受傷請假1 個月無法工作，因此受有不能
        工作之薪資損失34,000元等語，業據其提出診斷證明書
        、薪資條、薪資轉帳存摺明細、請假簽呈及請假單附卷
        為憑（參見附民卷第17、18頁、本院卷第34至39頁），
        並為被告於本院審理中所不爭執（參見本院卷第122 頁
        ），繼經本院依職權向天成醫院函詢原告姜美蓉因本件
        車禍之受傷狀況，該院函覆稱：「姜美蓉於97年7 月26
        日車禍返家休養陸續門診追蹤治療至97年9 月24日間，
        均主訴車禍後頭頸部持續不適，已影響日常工作」等語
        ，有該院99年8 月5 日天成事字第0990805 號函在卷可
        查（參見本院卷第119 頁），堪認原告姜美蓉確有因本
        件車禍受傷無法正常工作而需休養之必要，故姜美蓉請
        求被告賠償1 個月不能工作之薪資損失34,000元，亦屬
        有據，應予准許。
      (3)車輛損失：
        按負損害賠償責任者，除法律另有規定或契約另有訂定
        外，應回復他方損害發生前之原狀；不能回復原狀或回
        復顯有重大困難者，應以金錢賠償其損害，民法第213
        條第1 項及第215 條分別定有明文。原告姜美蓉主張其
        所有之系爭自小客車因本件車禍遭被告駕車撞毀後，估
        計修復費用需309,930 元，故其考量一般汽車中古市場
        鑑定行情及系爭自小客車車況尚稱良好之情形下，遂以
        160,000 元作為請求被告賠償車輛損失之金額等語，並
        提出行車執照、估價單、車損照片及車輛市價鑑定書附
        卷為據（參見臺灣桃園地方法院檢察署97年度偵字第23
        209 號卷第23頁、本院卷第40、41、43、44、84頁）；
        被告則辯稱系爭自小客車之車價應限於正常車況下所認
        定之殘值為準云云。經查，本院以前揭車損照片審視系
        爭自小客車因本件車禍受損之狀況，多數均集中於汽車
        車頭及引擎位置，核與上開估價單所載之修復範圍大致
        相當，是如欲將之回復原狀，所支出之金錢費用實屬甚
        鉅，堪信回復顯有重大困難，則原告姜美蓉請求以金錢
        賠償替之，應為可許。又依系爭自小客車於本件車禍發
        生時之正常車況交易價值經估價約為70,000元，有桃園
        縣汽車商業同業公會99年6 月25日桃汽商鑑價字第9900
        08號函檢附車輛市價鑑定書在卷可稽（參見本院卷第84
        頁），並經上開車輛市價鑑定書鑑定人黃太平於本院審
        理中結證稱：伊等公會係依照「汽車權威車訊」之定價
        為標準，該標準亦是全國各銀行適用之標準，當時「汽
        車權威車訊」之價格是5 至6 萬元，市面交易行情超過
        7 萬元，伊等是直接依據該車年份及市場機制來判斷，
        本件伊等判斷之交易行情是5 至7 萬元，但前提是車況
        要正常等語綦詳（參見本院卷第130 頁背面），是系爭
        自小客車於本件車禍發生時之市場價值既約為70,000元
        ，原告姜美蓉自僅得於此範圍內主張金錢賠償，超逾部
        分即非有據，不得請求。至被告復辯稱尚應扣除折舊云
        云；然原告姜美蓉本件請求車輛損失係以金錢賠償之賠
        償方法替代，而判斷請求回復原狀之必要費用應否隨同
        物之價值折舊時，自與屬金錢賠償性質即物因毀損所減
        少價額之衡量標準，兩不相涉，是被告就此恐有誤會。
        依此，原告姜美蓉僅得請求被告賠償車輛損失70,000元
        ，逾此部分即屬無據，不予准許。
    5.精神慰撫金部分：
      按不法侵害他人人格權，被害人受有非財產上損害，請求
      加害人賠償相當金額慰撫金時，法院對於慰撫金之量定，
      應斟酌實際加害情形，所造成影響、被害人痛苦之程度、
      兩造之身分地位定相當之數額（最高法院51年台上字223
      號判例意旨參照）。是就慰撫金之多寡，應斟酌雙方之身
      分、地位、資力與加害之程度及其他各種情形核定相當之
      數額，其金額是否相當，自應依實際加害情形與被害人所
      受之痛苦及雙方之身分、地位、經濟狀況等關係決定之。
      原告主張因本件傷害致渠等生活上極為不便利，且精神上
      受有嚴重痛苦，故請求被告各賠償精神慰撫金即姜徐蕉妹
      為250,000 元、姜義誠為50,000元及姜美蓉為120,000 元
      等語。本院審酌被告對原告之侵權行為態樣、原告所受之
      損害及兩造經濟狀況（參見本院卷第53至70頁）等一切情
      狀，除原告姜義誠、姜美蓉各請求50,000元及120,000 元
      部分，核屬適當，應予全數照准；至原告姜徐蕉妹得請求
      之慰撫金以200,000 元為適當，逾此範圍之請求，為無理
      由，應予駁回。
    6.綜上，被告各應賠償原告姜徐蕉妹251,315 元（計算式：
      1,315 ＋50,000＋200,000 ＝251,315 ）、原告姜義誠51
      ,200元（計算式：1,200 ＋50,000＝51,200）及原告姜美
      蓉233,774 元（計算式：9,774 ＋34,000＋70,000＋120,
      000 ＝233,774 ）。
  (二)原告就本件車禍應承受駕駛人即訴外人張樹宏之過失比例如
    下：
    1.按損害之發生或擴大，被害人與有過失者，法院得減輕賠
      償金額，或免除之；前二項之規定，於被害人之代理人或
      使用人與有過失者，準用之，民法第217 條第1 項及第3
      項分別定有明文。
    2.經查，被告對本件車禍之發生，固有駕駛自小客車行經無
      號誌交岔路口，左方車未讓右方車先行之肇事主因之過失
      ，惟駕駛系爭自小客車搭載原告之訴外人張樹宏對本件車
      禍之發生，亦有駕駛自小客車行經無號誌交岔路口，未減
      速慢行且未注意車前狀況之肇事次因之過失等情，為兩造
      於本院審理中所不爭執（參見本院卷第122 頁），另臺灣
      省桃園縣區車輛行車事故鑑定委員會鑑定結果亦同此認定
      ，有該會97年10月3 日桃縣行字第0975202908號函檢附之
      桃縣鑑970563號鑑定意見書附卷可考（參見臺灣桃園地方
      法院檢察署97年度偵字第23209 號卷第69至72頁）。是訴
      外人張樹宏就本件車禍事故之發生，既屬與有過失，而原
      告係藉駕駛人張樹宏之駕車載送而擴大渠等活動範圍，揆
      諸前揭判例意旨，應認原告均係訴外人張樹宏之使用人，
      張樹宏之過失自應視同原告之過失，依前引民法第217 條
      第1 項及第3 項之規定，得減輕被告之賠償金額。爰斟酌
      本件事故發生情節，被告為肇事主因、訴外人張樹宏為肇
      事次因，認應減輕被告10分之3 之賠償責任為適當，即被
      告：(1)應賠償原告姜徐蕉妹之金額為175,921 元（計算式
      ：251,315 （1 －3/10）＝175,921 ，小數點以下四捨
      五入）、(2)應賠償原告姜義誠之金額為35,840元（計算式
      ：51,200（1 －3/10）＝35,840）、(3)應賠償原告姜美
      蓉之金額為163,642 元（計算式：233,774 （1 －3/10
      ）＝163,642 ，小數點以下四捨五入）。
七、末按給付無確定期限者，債務人於債權人得請求給付時，經
    其催告而未為給付，自受催告時起，負遲延責任。其經債權
    人起訴而送達訴狀，或依督促程序送達支付命令，或為其他
    相類之行為者，與催告有同一之效力；遲延之債務，以支付
    金錢為標的者，債權人得請求依法定利率計算之遲延利息；
    應付利息之債務，其利率未經約定，亦無法律可據者，週年
    利率為5%，民法第229 條第2 項、第233 條第1 項前段及第
    203 條分別定有明文。查本件係屬侵權行為損害賠償之債，
    自屬無確定期限，且係以支付金錢為標的，其中原告姜徐蕉
    妹請求自訴之追加日起（即99年6 月3 日）、原告姜義誠請
    求自刑事附帶民事起訴狀繕本送達之翌日起（即98年6 月23
    日），均至清償日止，按法定利率5%計算之遲延利息，自屬
    有據，應予准許。至原告姜美蓉雖就被告應給付之全部賠償
    金額，請求自刑事附帶民事起訴狀繕本送達之翌日起算之法
    定遲延利息；惟因其中車輛損失部分係於訴訟程序進行中之
    99年8 月12日始提出訴之追加，故此部分之利息應自該日起
    算，其餘金額則自刑事附帶民事起訴狀繕本送達之翌日起（
    即98年6 月23日），均至清償日止，按法定利率5%計算遲延
    利息，為有理由；至逾此範圍之法定遲延利息，即屬無據，
    不應准許。
八、從而，原告依據侵權行為損害賠償之法律關係，請求：「(一)
    被告應給付原告姜徐蕉妹175,921 元，及自99年6 月3 日起
    至清償日止，按年息5%計算之利息。(二)被告應給付原告姜義
    誠35,840元，及自98年6 月23日起至清償日止，按年息5%計
    算之利息。(三)被告應給付原告姜美蓉163,642 元，及其中11
    4,642 元自自98年6 月23日起，餘49,000元自99年8 月12日
    起，均至清償日止，按年息5%計算之利息。」，為有理由，
    應予准許。至逾此部分之請求為無理由，應予駁回。
九、本件原告勝訴部分，因判決所命被告應給付之金額未逾500,
    000 元，應依職權宣告假執行；至原告敗訴部分既經駁回，
    其假執行之聲請即失所附麗，應併予駁回。
十、本件事證已臻明確，兩造其餘主張、陳述及所提證據，經審
    酌與上開判決結果不生影響，不再一一論述，併此敘明。
十一、據上論結，本件原告之訴為一部有理由，一部無理由，依
      民事訴訟法第79條、第389 條第1 項第5 款，判決如主文
      。
中    華    民    國    99    年    10     月    28   日
                       民事第一庭法  官  陳振嘉
以上正本係照原本作成。
如對本判決上訴，須於判決送達後20日內向本院提出上訴狀。如
委任律師提起上訴者，應一併繳納上訴審裁判費。
中    華    民    國    99    年    11    月    2     日
                                 書記官  楊郁馨

司法院資訊處製作；財團法人民間司法改革基金會備份。
